臺灣嘉義地方法院刑事判決
111年度金訴字第237號
公  訴  人  臺灣嘉義地方檢察署檢察官
被      告  林育宏



上列被告因加重詐欺等案件，經檢察官提起公訴（111年度偵字
第3830號），被告於審理程序時就被訴事實為有罪陳述，經告知
簡式審判程序之旨，並聽取當事人之意見後，本院合議庭裁定由
受命法官獨任進行簡式審判程序，判決如下：
    主    文
林育宏犯如附表編號一至二主文欄所示之罪，各處如附表編號一
至二主文欄所示之刑。
未扣案之犯罪所得新臺幣參仟伍佰元沒收，於全部或一部不能沒
收或不宜執行沒收時，追徵其價額。
    犯罪事實
一、林育宏於民國110年4月間某日起，與暱稱「五甲」、「破壞
    王」、「陳爾」、「TOM」、「陳柏文」、「陳柏宇」及其
    他身分不詳之成年人（林育宏之參與犯罪組織犯行，業經臺
    灣彰化地方法院以110年度訴字第860號判決確定），共同意
    圖為自己不法之所有，基於三人以上共同詐欺取財及洗錢之
    犯意聯絡(林育宏就上開人間之以不正方法由自動付款設備
    取得財物犯行《亦即利用不知情之洪敏雄至自動櫃員提款機
    提款，詳下述》，無犯意聯絡及行為分擔)，由「五甲」、「
    陳爾」負責指揮，林育宏則負責收取車手提領之款項後繳回
    「五甲」。嗣「陳柏文」、「陳柏宇」利用不知情之洪敏雄
    （業經檢察官處分不起訴確定）所提供之彰化商業銀行北嘉
    義分行帳號00000000000000號帳戶（下稱A帳戶）、中華郵
    政股份有限公司嘉義民權路郵局帳號00000000000000000號
    帳戶（下稱B帳戶）供詐欺集團成員使用，嗣由該詐騙集團
    成員於附表編號1、2所示詐騙時間，在不詳地點，以如附表
    編號1、2所示之詐騙方式，先後詐騙江城輝、賴福榮，致其
    等分別匯款至A、B帳戶內，「陳柏宇」收到江城輝、賴福榮
    分別匯款至A、B帳戶之通知，即指示不知情之洪敏雄於附表
    編號1、2所示時間，臨櫃或由自動櫃員提款機各提領新臺幣
    （下同）10萬元、5萬元，並在嘉義市○區○○街00號前交給化
    名「林靖陽」之林育宏，之後林育宏取得款項，便搭乘高鐵
    至臺中市，依「五甲」之指示由款項中抽出自己當日報酬35
    00元，再將餘款項放在紙袋內藏於「五甲」指定之臺中勤美
    綠園道某處草叢內，繳回「五甲」，以此方式製造金流斷點
    ，迂迴層轉掩飾、隱匿詐欺犯罪所得之去向及所在。
二、案經嘉義市政府警察局第二分局報告臺灣嘉義地方檢察署檢
    察官偵查起訴。
    理    由
一、被告林育宏所犯係死刑、無期徒刑或最輕本刑為3年以上有
    期徒刑以外之罪，亦非高等法院管轄第一審之案件，其於本
    院準備程序中就被訴事實為有罪陳述，經告知簡式審判程序
    之旨，並聽取當事人之意見後，本院依刑事訴訟法第273條
    之1第1項規定裁定進行簡式審判程序。又簡式審判程序之證
    據調查，依刑事訴訟法第273條之2規定，不受同法第159條
    第1項、第161條之2、第161條之3、第163條之1及第164條至
    第170條規定之限制，先予敘明。
二、上揭犯罪事實業據被告於偵查及審理時自白不諱，核與證人
    洪敏雄之供述情節相符，並有臺灣嘉義地方檢察署公務電話
    紀錄、被害人江城輝自中國信託商業銀行股份有限公司轉帳
    10萬元至A帳戶、被害人賴福榮匯款5萬元至B帳戶之無摺存
    款存款單、A帳戶及B帳戶之交易明細表、證人洪敏雄提出之
    通訊軟體LINE對話紀錄截圖畫面、前來取款之被告照片在卷
    可憑，足認被告之自白與事實相符，應堪採信。本案事證明
    確，被告前開犯行堪以認定，應依法論科。
三、核被告所為，均係犯刑法第339條之4第1項第2款三人以上共
    同詐欺取財罪、洗錢防制法第14條第1項之一般洗錢罪。被
    告與「五甲」、「破壞王」、「陳爾」、「TOM」、「陳柏
    文」、「陳柏宇」及其他身分不詳之成年人間，具犯意聯絡
    與行為分擔，應論以共同正犯。被告就如附表編號1、2所犯
    三人以上共同犯詐欺取財罪、一般洗錢罪，行為均有部分重
    疊合致，且犯罪目的單一，依一般社會通念，應均評價為一
    罪方符合刑罰公平原則，均為想像競合犯，依刑法第55條前
    段規定，均從一重論以三人以上共同犯詐欺取財罪處斷。詐
    欺取財罪係為保護個人之財產法益而設，行為人罪數之計算
    ，自應依遭詐騙之被害人人數計算，是被告所犯如附表編號
    1、2所示之三人以上共同犯詐欺取財罪，侵害之法益不同，
    應予分論併罰。洗錢防制法第16條第2項規定犯前2條之罪，
    在偵查或審判中自白者，減輕其刑，本案被告於偵查及審理
    時自白一般洗錢之事實，就所犯如附表編號1、2所示之一般
    洗錢罪原應依上開規定減輕其刑，惟被告所犯一般洗錢罪既
    屬想像競合犯之輕罪，已從一重之三人以上共同犯詐欺取財
    罪處斷(最高法院108年度台上字第4405號、第4408號判決意
    旨參照)，本案雖無從再適用上開條項規定減刑，仍將於依
    刑法第57條量刑時，一併衡酌該部分減輕其刑事由。爰以行
    為人之責任為基礎，審酌被告曾有加重詐欺之紀錄、於審理
    時自陳高中畢業、另案入監受刑前業工、離婚、生有一女；
    各被害人之損失；尚未賠償各被害人之損害；在詐欺集團內
    分工之角色；因本案犯行獲取利益；於偵查及審理時自白一
    般洗錢犯行等一切情狀，分別量處如附表編號1、2主文欄所
    示之刑。又數罪併罰之案件，如能俟被告所犯數罪全部確定
    後，於執行時，始由該案犯罪事實最後判決之法院所對應之
    檢察署檢察官，聲請該法院裁定之，無庸於每一案判決時定
    其應執行刑，則依此所為之定刑，不但能保障被告（受刑人
    ）之聽審權，符合正當法律程序，更可提升刑罰之可預測性
    ，減少不必要之重複裁判，避免違反一事不再理原則情事之
    發生（最高法院刑事大法庭110年度台抗大字第489號裁定意
    旨參照），被告就本案所犯之數罪，因日後可與臺灣彰化地
    方法院110年度訴字第860號、臺灣臺中地方法院111年度金
    訴字第148號案件定其應執行之刑，依上開說明，本案爰不
    定其執行刑。
四、被告之犯罪所得3500元雖未扣案，仍應依刑法第38條之1第1
    項前段、第3項規定，諭知沒收之，於全部或一部不能沒收
    或不宜執行沒收時，追徵其價額之諭知。又沒收新制係參考
    外國立法例，為契合沒收之法律本質，認沒收為刑法所定刑
    罰及保安處分以外之法律效果，具有獨立性，而非刑罰（從
    刑），已明定沒收為獨立之法律效果，在修正刑法第五章之
    一以專章規範，故判決主文內諭知沒收，已毋庸於各罪項下
    分別宣告沒收，亦可另立一項合併為相關沒收宣告之諭知，
    使判決主文更簡明易懂（最高法院106年度台上字第386號判
    決意旨參照），故就上開沒收，僅於主文中單獨列項宣告。
    至於洗錢防制法第18條第1項規定：「犯第14條之罪，其所
    移轉、變更、掩飾、隱匿、收受、取得、持有、使用之財物
    或財產上利益，沒收之；犯第15條之罪，其所收受、持有、
    使用之財物或財產上利益，亦同。」係對洗錢之標的之財物
    或財產上利益所為之沒收規定（立法理由參照），惟該規定
    並未明文規定「不問屬於犯罪行為人與否均沒收」，仍應以
    屬於被告所有者為限，始得沒收，而被告所取得扣除上開犯
    罪所得後之款項業已交付「五甲」，已如前述，則此部分掩
    飾之洗錢不法所得，被告不具所有權及事實上管領權，自無
    從依上開規定對被告宣告沒收。
據上論斷，應依刑事訴訟法第273條之1第1項、第299條第1項前
段（依刑事判決精簡原則，僅記載程序法條），判決如主文。　
本案經檢察官郭志明提起公訴，檢察官林津鋒到庭執行職務。
中　　華　　民　　國　　111 　年　　9 　　月　　22　　日
                  刑事第九庭  法　官　康敏郎
以上正本證明與原本無異。
如不服本判決應於收受判決後20日內向本院提出上訴書狀，並應
敘述具體理由；其未敘述上訴理由者，應於上訴期間屆滿後20日
內向本院補提理由書（均須按他造當事人之人數附繕本）「切勿
逕送上級法院」。告訴人或被害人如對於本判決不服者，應具備
理由請求檢察官上訴，其上訴期間之計算係以檢察官收受判決正
本之日期為準。
中　　華　　民　　國　　111 　年　　9 　　月　　22　　日
                              書記官  江芳耀
附錄論罪科刑法條
刑法第339條之4
犯第339條詐欺罪而有下列情形之一者，處1年以上7年以下有期
徒刑，得併科1百萬元以下罰金：
一、冒用政府機關或公務員名義犯之。
二、三人以上共同犯之。
三、以廣播電視、電子通訊、網際網路或其他媒體等傳播工具，
    對公眾散布而犯之。
　　
洗錢防制法第14條
有第二條各款所列洗錢行為者，處7年以下有期徒刑，併科新臺
幣5百萬元以下罰金。
前項之未遂犯罰之。
前二項情形，不得科以超過其特定犯罪所定最重本刑之刑。

附表
編號 被害人 詐騙時間 詐騙方式 匯款時間、金額(新臺幣) 匯入帳戶 提領時間、地點、金額 主文 1 江城輝  110年6月7日上午11時35分遭詐騙匯款前之不詳時間。 詐欺集團成員撥打電話給江城輝友人之父親謊稱為其親戚而欠錢，該友人乃打電話給江城輝請江城輝匯款10萬元到A帳戶，事後該友人的父親才發現遭詐騙。 110年6月7日上午11時55分，以網銀匯款10萬元。 A帳戶 110年6月7日中午12時33分許，在嘉義市○區○○路000號彰化商業銀行臨櫃提領10萬元。 林育宏犯三人以上共同犯詐欺取財罪，處有期徒刑壹年肆月。 2 賴福榮  110年6月7日下午2時36分許，遭詐騙匯款前之不詳時間。 詐欺集團成員撥打電話給賴福榮，佯裝為賴福榮之外甥急需用錢，致賴福榮於錯誤而以無摺存款方式存5萬元到B帳戶。 110年6月7日14時36分許，無摺存款5萬元。 B帳戶 110年6月7日下午2時47分，在嘉義市○區○○街00號自動櫃員機提領5萬元。 林育宏犯三人以上共同犯詐欺取財罪，處有期徒刑壹年參月。